【裁判字號】    97,消債更,1383
【裁判日期】    971203
【裁判案由】    聲請更生程序
【裁判全文】
臺灣高雄地方法院民事裁定          97年度消債更字第1383號
聲  請  人  甲○○
上列當事人因消費者債務清理條例事件聲請更生，本院裁定如下
：
    主  文
聲請駁回。
聲請費用由聲請人負擔。
    理  由
一、聲請意旨略以：聲請人積欠台北富邦銀行、國泰世華銀行、
    渣打國際商業銀行、聯邦銀行、匯豐銀行、遠東銀行、萬泰
    銀行、安泰銀行、中國信託銀行、友邦信用卡公司債務達新
    臺幣（下同）1,709,405 元，有不能清償債務情事，並於民
    國97年7 月間依消費者債務清理條例（下稱消債條例）向最
    大債權銀行安泰銀行申請前置協商，安泰銀行雖提出每月至
    少須還款10,000元以上之協商方案，然而聲請人每月收入僅
    20,000元，於支付維持生活之必要費用後，僅有餘款8,673
    元可供支付協商款，實無法負擔安泰銀行提出之協商方案，
    致無法達成前置協商，且聲請人無擔保或無優先權之債務總
    額未逾1,200 萬元，復未經法院裁定開始清算程序或宣告破
    產，爰依法聲請更生等語。
二、按債務人不能清償債務或有不能清償之虞者，得依本條例所
    定更生或清算程序，清理其債務，消債條例第3 條固有明定
    。惟按債務人對於金融機構因消費借貸、自用住宅借款、信
    用卡或現金卡契約而負債務，在聲請更生或清算前，應提出
    債權人清冊，以書面向最大債權金融機構請求協商債務清償
    方案並表明共同協商之意旨，消債條例第151 條第1 項定有
    明文。又為促進協商程序，債務人除於請求協商時須一併提
    出財產及收入狀況說明書、債務人清冊及債務清償方案等相
    關財力資料外，亦應與銀行積極進行磋商，倘債務人僅提出
    上開財力資料，卻不與銀行進行協商方案之實質磋商，尚難
    認債務人已履行申請前置協商要件，應視為自始未申請協商
    ，自不得逕行聲請更生。
三、經查：
  (一)聲請人在清債條例施行後，固曾於97年6 月間向最大債權銀
    行安泰銀行申請前置協商，並於97年6 月23日補齊相關財力
    證明文件，惟經安泰銀行於97年7 月15日、16日合計5 次電
    話聯繫結果聲請人均以很忙為由拒絕與安泰銀行承辦人員具
    體磋商還款方案，亦未依留言與安泰銀行承辦人員聯絡等情
    ，有安泰銀行前置協商案件流程紀錄表1 份可憑（見本院卷
    第107 頁），足見聲請人並未與銀行進行實質協商，聲請人
    主張銀行所提出之協商方案均要求至少須還款10,000元以上
    云云，未據聲請人舉證以實其說，容難採信，是以本件尚難
    認聲請人已履行申請前置協商要件，揆諸前揭說明，應視為
    其自始未申請協商，而不得逕行聲請更生。
  (二)又聲請人自87年8 月26日起迄今受僱於勝寶實業股份有限公
    司（下稱勝寶公司），擔任倉管人員，月薪20,000元，有在
    職證明書、薪資單可憑（見本院卷第19頁、第20至21頁）。
    又聲請人出生於66年間，未婚，其父洪來成、母洪沈寶蓮育
    有聲請人及洪美玲、洪國文、洪惠珍、洪國太等5 名成年子
    女，而洪來成於96年間領有薪資及利息所得92,777元，名下
    則有定期存款50萬元、房屋2 棟、土地1 筆，總值1,798,58
    0 元；洪沈寶蓮於96年間並無薪資、利息收入，其名下則有
    房屋1 棟、汽車1 部等情，亦據聲請人陳報在卷，並有卷附
    家族系統表、戶籍謄本、洪來成、洪沈寶蓮96年度綜合所得
    稅各類所得資料清單暨財產歸屬資料清單各1 份可稽（見本
    院卷45頁、第76頁、第25頁、第78頁、第79頁、第102 頁、
    第103 頁），足見洪來成、洪沈寶蓮並無不能維持生活情事
    ，聲請人尚無支出洪來成、洪沈寶蓮扶養費之必要，聲請人
    每月所須支出之必要費用僅為維持自己日常生活所需之費用
    。依內政部公布之97年度高雄市每人每月之最低生活費用為
    10,991元計算，認聲請人之每月支出在10,991元範圍內者，
    係屬必要費用，逾上開範圍者，則非必要費用。是以聲請人
    之每月收入扣除必要費用後，尚有餘款9,009 元可供運用，
    非無餘力與銀行進行分期清償債務協商，而屬有能力清償債
    務人，應堪認定。
四、綜上，聲請人未與最大債權銀行進行實質協商，應視為自始
    未申請協商，且其非不能清償債務，揆諸首揭規定及說明，
    本件即屬聲請更生之要件不備，應予駁回。
五、依消費者債務清理條例第8 條前段、第15條、民事訴訟法第
    95條 、第78條，裁定如主文。
中    華    民    國    97    年    12    月     3    日
                  民事第五庭  法    官  賴文姍
上為正本係照原本作成
如不服本裁定，應於裁定送達後10日內，以書狀向本院提出抗告
，並繳納抗告費新臺幣1,000 元。
中    華    民    國    97    年    12    月     3    日
                              書 記 官  林秀珍


司法院資訊處製作；財團法人民間司法改革基金會備份。
